【裁判字號】    89,易,1056
【裁判日期】    891130
【裁判案由】    妨害自由
【裁判全文】
臺灣嘉義地方法院刑事判決                        八十九年度易字第一五六號
    公  訴  人  臺灣嘉義地方法院檢察署檢察官
    被      告  甲○○
                乙○○
右列被告因妨害自由案件，經檢察官提起公訴（八十九年度偵字第五六０四號），本
院判決如左：
    主  文
甲○○及乙○○均無罪。
    理  由
一、公訴意旨略以：緣甲○○受陳新埤之託向丙○○收取積欠之租用養雞場租金，甲○○遂與其有人乙○○、詹景閎於民國八十九年二月十八日十五時許，共同前往
    丙○○位於嘉義縣番路鄉番路十之一號養雞場欲代陳新埤收取租金，然雙方確發
    生爭吵，詎乙○○與甲○○竟基於恐嚇之犯意聯絡，由乙○○向丙○○恫稱：「
    你用這招，我們有辦法治你」「你要了解一點，你這個人不要番，你用什麼辦法
    ，我有辦法治你喔」「下一次、下一次、就要來嚇你喔，你這個我們會治你：：
    你以為我剛出社會，沒關係，你可以注意看，幹：：：幹，不曾看過壞人嗎」「
    幹你娘，遇到這種，你爹會想辦法治你」「我們會想辦法治你，不用懷疑，我們
    絕對有辦法治你」等話語；甲○○亦對丙○○恐恫稱：「有辦法治你」等語，致
    丙○○聽聞後，心生畏懼，足生危害於安全，因認被告呂旭鋒與乙○○涉犯刑法
    第三百零五條之恐嚇罪嫌。
二、按犯罪事實應依證據認定之，無證據不得推定犯罪事實，刑事訴訟法第一百五十
    四條定有明文。又刑事訴訟法上所謂認定犯罪事實之證據，係指足以認定被告確
    有犯罪行為之積極證據而言，該項證據自須適合於被告犯罪事實之認定，始得採
    為斷罪資料；如未能發現相當證據，或證據不足以證明，自不能以推測或擬制之
    方法，以為裁判之基礎；而告訴人之告訴係以使被告受刑事訴追為目的，是其陳
    述是否與事實相符，仍應調查其他之證據以資審認，最高法院二十九年上字第三
    一０五號、四十年台上字第八十六號、五十二年台上字第一三ＯＯ號分別著有判
    例可資參照。
三、公訴人認被告涉有刑法第三百零五條之罪嫌無非以告訴人之指述及對話錄音帶及
    譯文一份為證。訊據被告甲○○堅詞否認有何恐嚇之犯意，辯稱：我們去談租金
    的問題，在租金上有點爭議，因為他有跑去後面拿一把比人還高之鐮刀，我很害
    怕，那天是有一點類似吵架，我不記得是否有說會治你這些話，我們並沒有恐嚇
    他，警卷第十頁Ｅ是管區警員，Ｆ是賣藥的廠商，他們都有在場，我純粹是去幫
    陳新埤，乙○○因為路比較熟所以跟我一起去。經查：
    （一）被告稱告訴人丙○○持一把鐮刀，且當時管區警員及廠商皆有至現場等情
          ，此有錄音帶一份及照片一紙可資為佐，堪予採信。
    （二）被告甲○○於警訊及偵查時皆稱有說：「有辦法治你的」核與告訴人陳戊
          興指述相符，應可認定。
    （三）告訴人於被告等至其家後告訴人先稱：「我跟你們說，這刀械可是有申請
          的：：高，你閃，我將他的手砍掉」而後告訴人又稱其沒欠人錢，故被告
          乙○○始稱：「用這招，我們有辦法治你，你儘管用這招沒用」而告訴人
          一再以刀相逼，而被告一再稱要與其好好談，被告乙○○遂又稱：「你要
          了解一點，你這個人不要番，你用什麼辦法，我有辦法治你，我們今天來
          是要跟你說，跟你好好說一件事情，不要動不動就拿那東西出來：：」被
          告甲○○稱：「昨天也有來，啊他拿掃刀要掃他，還叫他在這裡罰站。我
          兄嫂跟他女兒來，也被他嚇跑。」告訴人又則稱：「不是這樣。」被告張
          讚文遂稱：「幹你娘，：：遇到這種，你爹會想辦法治你」，警員到場後
          ，被告甲○○又稱：「好好跟你說，租金該給就給他，他也希望你好好經
          營，經營得好，他也是要繼續租予你，又不是要叫你搬遷，」告訴人向警
          員稱：「我還有一件事拜託，請他們立刻離開，我們無法招待：：」被告
          乙○○遂又稱：「我們會想辦法治你，不用懷疑，我們絕對有辦法治你：
          ：」，此有錄音帶一紙及譯文一份在卷可佐。是綜上情節看，本案告訴人
          氣勢比被告等人高，被告亦受人之託向告訴人索討租金，且其亦稱要好好
          與告訴人溝通，惟告訴人不願一再以鐮刀相逼，於此情形下，被告等人稱
          有辦法治你，應僅是為助長自己聲勢之語，且所謂之有辦法治你，其用詞
          過於含混，或指去法院告訴；或請法院強制執行或指報警處理等等，並不
          一定係指違法之手段，是難認有何加害生命、身體、自由、名譽、財產之
          可言，復參諸當日告訴人手持鐮刀，當場除被告二人及被告之友人詹景閎
          外，尚有告訴人、告訴人之妻、告訴人之子及告訴人之友人及警員，被告
          稱我有辦法治你，是否會使當時手持鐮刀之告訴人心生畏懼（乃告訴人先
          持鐮刀，被告等人始稱我有辦法治你等語），即不無可疑。此外查無其他
          積極證具足認被告有何公訴人所指之犯行，睽諸前開說明，自應為被告無
          罪之諭知。
四、被告乙○○經合法傳喚，無正當理由不到庭，本案乙○○部分，係應諭知無罪之
    案件，爰不待其陳述，逕行判決。
據上論斷，應依刑事訴訟法第三百零一條第一項前段、第三百零六條，判決如主文。
本案經檢察官陳仁智到庭執行職務
中    華    民    國      八十九      年      十一    月        三十    日
                                臺灣嘉義地方法院刑事第二庭
                                    法  官  康  存  真
右正本證明與原本無異。
如不服本判決，應於判決送達後十日內，向本院提出上訴狀。
中    華    民    國      八十九      年      十一    月        三十    日
                                    書記官  胡  祥  生


司法院資訊處製作；財團法人民間司法改革基金會備份。
